臺灣高等法院刑事判決　　　　　　　　　　　　　　九十一年度上易字第三九四號
　　上　訴　人
　　即　被　告　許　友　原名.
右上訴人因傷害案件，不服臺灣桃園地方法院九十年度易字第二○四七號，中華民國
九十年十月十二日第一審判決（起訴案號：臺灣桃園地方法院檢察署九十年度偵字第
一一三○五號），提起上訴，本院判決如左：
    主  文
上訴駁回。
    事  實
一、許友（原名丁○○）於民國九十年七月九日下午五時（起訴書誤載為十九時）五
    十分許，在桃園縣觀音鄉○○村○○街一一一號一樓「宜萱髮廊」，與該屋所有
    權人丙○○談論交往及分手之問題。由於丙○○表明已有男朋友即將結婚，無法
    與許友在一起，致許友情緒激動，而入廁所，適時該址二樓之房客乙○○進入屋
    內逕上二樓，為甫自廁所出來之許友看見，許友自該處廚房取來丙○○所有之菜
    刀一把，揚言自殺，假裝持刀插入肚子倒地，迨丙○○受驚嚇之際，瞬間起身直
    上二樓，因懷疑其與丙○○間感情破裂導因於乙○○租屋之故，乃遷怒乙○○，
    竟基於傷害之故意，踹開房門（毀損部分未據丙○○提出告訴），持上開菜刀一
    把朝乙○○之左大腿揮砍二刀，致乙○○受有左大腿二條各三公分及五公分之切
    割傷害。嗣警據報隨趕赴上址處理，當場逮捕許友，且扣得丙○○所有之菜刀一
    把。
二、案經被害人乙○○訴由桃園縣警察局大園分局報告台灣桃園地方法院檢察署檢察
    官偵查起訴。
    理  由
一、訊之被告許友固坦承於前開時、地，與丙○○談論不要分手之事，並至該房屋內
    之廚房取來菜刀一把佯裝自殺等情不諱，惟矢口否認傷害犯行，辯稱：其拿取菜
    刀係欲自殺，並未以之砍傷乙○○云云。經查：
  (一)右揭犯罪事實，業據告訴人乙○○於警訊、偵查、原審及本院調查時指訴綦詳（
    參見偵查卷第八頁、第二七至二八頁、原審卷第十四頁、本院卷第二二頁），核
    與證人丙○○於警訊證稱：九十年七月九日十七時五十分許，在桃園縣觀音鄉○○村○○街一一一號「宜萱髮廊」丁○○砍傷伊房客乙○○，丁○○自己至廚房
    取拿菜刀至伊面前，揚言要自殺，而當時乙○○剛好走進來二樓，丁○○轉而將
    怒氣往乙○○身上發，並持菜刀往乙○○揮過去，因此在乙○○右側（應為左側
    之誤）大腿接近腰際處留有傷口並且還流血等語（參見偵查卷第九頁），及本院
    調查中結證稱：「那天是禮拜一，我在店裡面休息，躺在美容椅上睡覺，被告就
    進來我店裡面。他就一直亂我，叫我要出去，也叫我不要離開他。我跟他說我已
    經有男朋友，我們要結婚了，他一直纏著我。他進來之後又出去了，本來乙○○
    的太太和小孩在樓下，康太太後來說要買東西叫我幫他看小孩，她出去以後又跑
    進來說被告來了。我叫康太太抱小孩出去不要進來。後來被告又進來，又找康太
    太的麻煩。他一直叫我放棄我現在的男朋友，跟他在一起。我不願意，叫他不要
    糾纏我。後來我也跟他說我要結婚了。那天他雖然喝酒，可是蠻清醒的。後來他
    跑去廁所裡面在這之間我有請我的客人去報警，而此時正好乙○○進來，乙○○
    沒有看到我的手勢，進來就跑到二樓去了，爬上去時，剛好被從廁所出來的被告
    看到乙○○跑到二樓。被告吵著說要自殺，一直在找菜刀的東西。他一直不停的
    翻找菜刀，之後拿菜刀準備插他的肚子。他沒有插進去。我以為他插進去還趴在
    地下，我以為他已經插進去，我就跪下來求他，叫他不要這樣子。我看到他這樣
  ，我不敢靠近他。那時候我嚇到了，在那樣的情形我非常混亂。當時我看到一個
    影子，跑到二樓去，拿壹把菜刀，那個影子就是被告。我跟隨著他上二樓，並且
    拉著他。他到二樓他拿著菜刀，把我推開，我撞到梳妝台，他又掐我的脖子。之
    後看著他拿刀揮向乙○○，乙○○擋他，有沒有擋到我不知道。我後來先下樓，
    準備求助人家，但出去沒有看到人。進來的時候看到被告下到一樓來，我抓住被
    告要拿他的菜刀，我又跪下來求他。他刀子不肯給我，後來乙○○從樓上下來，
    被告又要繼續對付乙○○，我站在他們兩個中間被被告踹了好幾下，結果警察就
    來了。被告還當著警察的面前用拳頭打乙○○眼鏡的部位。」、「（為何你在偵
    查的時候說你根本沒有看到被告上樓？）我只是說被告什麼時候上樓的我不知道
    。但是之後的過程看到他砍乙○○的情形我都有看到。」等語大致相符（參見本
    院卷第四八至四九頁），且被告許友於檢察官偵訊中亦供稱：伊懷疑丙○○之房
    客破壞伊與丙○○，後來伊與乙○○爭吵，乙○○說不要租屋，因伊與丙○○之
    經濟均不好，不希望他不租，伊拿菜刀是要自殺，不確定有砍他等語（參見偵查
    卷第二二頁反面），並證人即承辦之警員甲○○於本院調查中結證稱：「先去處
    理的是謝金發警員他有跟我說他到現場的時候，被告還追著乙○○，且用拳頭打
    他的頭部。」等語（參見本院卷第四九頁），且有菜刀一把扣案可稽及敏盛綜合
    醫院大園分院出具診斷證明書一紙、告訴人乙○○受傷及房門遭踹開之照片三幀
    在卷（參見偵查卷第十一頁、第十四頁、本院卷第五五頁）為憑，應甚明確，足
    認被告確有持菜刀傷害告訴人乙○○之事實，而堪認定。
  (二)被告迭於原審審理及本院調查中辯稱：伊當時自廁所出來，乙○○說不租房屋，
    又拿鑽子刺伊，伊沒理他，至廚房拿刀自殺云云（參見原審卷第十四頁、本院卷
    第二一頁），則其既稱已與告訴人乙○○發生爭執，乙○○並持鑽子刺伊，何以
    又持刀自殺？顯不合情理，且被告又辯稱：伊係拿菜刀側面捅伊肚子，插不進去
    等語（參見本院卷第二一頁），顯見被告佯以菜刀之側面聲稱自殺，實無自殺之
    意，足認其前開所辯遭乙○○持鑽子攻擊而未理睬云云，與常情不符，尚難採信
    。至扣案之菜刀一把，經被告於上訴狀中聲請後，本院於第一次調查庭開庭後立
    即於九十一年四月十七日函請法務部調查局鑑定，雖無血跡存在，此有該局九十
    一年五月二十二日調科肆字第○九一○○二六一八四○號鑑定通知書一紙附卷（
    參見本院卷第三五頁）可憑，然快速揮刀於皮膚，血液應不致立即流出，至血液
    流出會有短暫之空檔時間，從而，刀上未必沾黏血液，應可理解，而自本件案發
    當日即九十年七月九日迄送鑑之日已有近一年之時間，參之被告於警訊中供稱：
    乙○○當時僅有一點點血跡等語（參見偵查卷第六頁反面）及告訴人受傷之照片
    所示切割傷僅二條，所產生之血跡不多，縱該菜刀沾有血液，於保管期間，亦有
    可能因包裝摩擦致血跡滅失，尚不得因無法鑑定有血跡，遽為有利於被告之認定
    。綜上所述，本件事證已明，被告犯行洵堪認定，應依法論科。
二、核被告許友所為，係犯刑法第二百七十七條第一項之傷害罪。
三、原審認被告罪證明確，審酌被告僅基於一己之疑心揣測，不經詳究，即悍然持刀
    砍傷告訴人，殃及無辜，惡性甚重，犯後猶飾詞圖卸，未見悔意及其犯罪手段、
    告訴人所受傷害之輕重等情狀，依刑事訴訟法第二百九十九條第一項前段，刑法
    第二百七十七條第一項，罰金罰鍰提高標準條例第一條前段，量處被告有期徒刑
    七月，並說明扣案菜刀一把雖係被告持以犯罪所用之物，惟既取自丙○○之廚房
    ，顯屬丙○○所有而非被告所有，依法自不得宣告沒收，認事用法及量刑並無違
    誤及不當。被告迄今仍空言否認犯行並提起上訴，為無理由，應予駁回。
據上論斷，應依刑事訴訟法第三百六十八條，判決如主文。
本案經檢察官賴俊雄到庭執行職務。
中      華      民      國    九十一    年      六      月    二十八    日
                              臺灣高等法院刑事第二十三庭
                                  審判長法  官  黃  瑞  華
                                        法  官  吳      燦
                                        法  官  雷  雯  華
右正本證明與原本無異。
不得上訴。
                                        書記官  陳  思  云
中      華      民      國    九十一    年      六      月    二十八    日
附錄：本案論罪科刑法條全文
刑法第二百七十七條
 (普通傷害罪)
傷害人之身體或健康者，處三年以下有期徒刑、拘役或一千元以下罰金。
犯前項之罪因而致人於死者，處無期徒刑或七年以上有期徒刑；致重傷者
，處三年以上十年以下有期徒刑。
